【裁判字號】    97,上訴,4569
【裁判日期】    971027
【裁判案由】    強盜等
【裁判全文】
臺灣高等法院刑事判決                97年度上訴字第4569號
上  訴  人
即  被  告  甲○○
上列上訴人因強盜案件，不服臺灣新竹地方法院97年度訴字第23
7號，中華民國97年8月19日第一審判決（起訴案號：臺灣新竹地
方法院檢察署96年度偵緝字第736號、97年度偵字第437號、第12
29號），提起上訴，本院判決如下：
    主  文
上訴駁回。
    理  由
一、臺灣新竹地方法院就被告甲○○分別於民國96年 5月29日、
    97年1月8日、97年1月9日犯行，依數罪併罰之規定，判決被
    告犯傷害、加重竊盜、加重強盜等罪。被告就加重強盜部分
    ，聲明不服，是本院上訴範圍，僅為加重強盜部分，特先敘
    明。
二、按不服地方法院之第一審判決而上訴者，應向管轄第二審之
    高等法院為之。上訴書狀應敘述具體理由。上訴書狀未敘述
    上訴理由者，應於上訴期間屆滿後20日內補提理由書於原審
    法院，逾期未補提者，原審法院應定期間先命補正。第二審
    法院認為上訴書狀未敘述理由或上訴有第 362條前段之情形
    者，應以判決駁回之，但其情形可以補正而未經原審法院命
    其補正者，審判長應定期間先命補正。刑事訴訟法第 361條
    、第 367條，分別定有明文。所謂不服第一審判決之具體理
    由，必係依據卷內既有訴訟資料或提出新事證，指摘或表明
    第一審判決有何採證認事、用法或量刑等足以影響判決本旨
    之不當或違法，而構成應予撤銷之具體事由，始克當之，如
    依憑證據法則具體指出所採證據何以不具證據能力，或依憑
    卷證資料，明確指出所為證據證明力之判斷如何違背經驗、
    論理法則；倘僅泛言原判決認定事實錯誤、違背法令、量刑
    失之過重或輕縱，而未依上揭意旨指出具體事由，或形式上
    雖已指出具體事由，然該事由縱使屬實，亦不足以認為原判
    決有何不當或違法者，皆難謂係具體理由，俾與第二審上訴
    制度旨在請求第二審法院撤銷、變更第一審不當或違法之判
    決，以實現個案救濟之立法目的相契合，並節制濫行上訴，
    此有最高法院97年度臺上字第 892號判決意旨足資參照。因
    此，上訴人之上訴書狀或補提之上訴理由書，雖有敘述上訴
    理由，惟並未具體敘述第一審判決有違法、不當情形，即與
    未敘述具體理由無異，其所為上訴，即不符合上訴之法定要
    件。
三、被告上訴意旨略稱：(一)被告於97年1月9日下午1時許，找被
    害人乙○○理論，雙方發生口角，肢體衝突、傷害被害人，
    絕無強盜之行為。(二)被告找被害人理論，並無攜帶任何兇器
    ，至車上所搜出之鐵棍，為被告工作上所攜之工具。
    (三)警方至被告住家及車子搜索，查無任何證物足以證明被告
    拿取被害人財物，原審僅憑被害人之片面證詞，判處被告罪
    刑，請予明察等語。
四、經查，原審審酌被害人乙○○具結證稱：「97年1月9日下午
    1 點多，在鋁門窗失竊地點附近工地被人毆打，那時候我一
    看就有3個人，連甲○○（被告）是4個人，手持白鐵棒，當
    時我和附近的人在交談以後，談完一下子，他就出手搶相機
    ，我被拉之後，那 3個人就過來出手亂打，打我的手、臉、
    上唇、四肢，我被送到東元（醫院），東元不敢收，把我送
    去馬偕。」、「白鐵棒，就是作熱水管的那種，整支硬硬的
    白鐵管，1米多長，我們稱為6分管，後來甲○○被逮到，車
    上搜出來就有那些東西。我當時確定看到甲○○的正面，百
    分之百。」、「他們 4個人打，甲○○一上前先搶我的手機
    ，搶手機的時候，3、4個人幾乎同時也在打。」、「我沒有
    辦法抵抗，除手機外，沒有其他財產損失。」（見原審卷第
    79頁至第84頁）；證人鄭遠（即被害人乙○○之子）結證
    證稱：「我1點出來要上工，出來就看到3個可疑的人物出現
    在空地附近，他們手持鐵棍，不知道要做什麼事，那 3個人
    裡面沒有包括甲○○，是後來看到甲○○，確定當時看到的
    是甲○○，有看到他的正面。知道父親當天損失相機，還有
    被打的很嚴重，嘴唇整個撕裂，整個人起不來，腳也被打斷
    。」（見原審卷第85頁至第88頁）；證人A2具結證稱：「我
    看到鄭先生被打，我也很恐懼，他們打得很狠。」、「我從
    雜貨店出來看到有兩台車，1台紅色1台銀色，他們兩台車共
    下來 3個男生，一個胖胖，一個瘦瘦，還有一個比較高一點
    ，這 3個裡面有包括被告甲○○，他穿黑色衣服，是我所說
    的比較高的那一個，打的時候，年輕的打，蔡先生就先抱，
    扯乙○○身上的東西，然後再由瘦瘦的拿鐵棍打乙○○。」
    、「當時很亂，一個人拿鐵棍，一個人從後面用手抱，就開
    始打。先打腳，背也打，躺下去，就從嘴巴打。」、「混亂
    中，他們有扯相機，相機被搶走。」、「他們手上的工具，
    蠻粗的，是鐵棍，長差不多 1公尺左右。」（見原審卷第88
    頁、第136頁至第145頁）；證人田榮茂於檢察官訊問時具結
    證稱：「97年1月9日下午那天，我開農機車經過嘉興路經過
    乙○○工地，我有看到乙○○相機，乙○○問我鋁門窗要不
    要拆，講完我就繼續往前開，沒走多遠，我聽到聲音，回頭
    看，有3個人圍住乙○○，看到1個有拿白鐵的，另 2個有沒
    有拿東西不知道，用白鐵打乙○○，我下車走過去，那 3個
    人已經跑掉了，乙○○躺在地上，已經沒有看到他的相機，
    看到乙○○滿嘴是血，當場我叫鄰居叫救護車。」（見第12
    29號偵卷第206頁、第207頁）等情。認有關被害人乙○○所
    證，就事發緣起、如何遭被告等人以強暴之方式，至使不能
    抗拒而被強取相機及受有傷害之經過情形，詳細交待明確，
    復(1)與證人鄭遠所證案發時現場有看到被告，及發現另外
    3 名可疑人士之情節相符，(2)與證人A2所證有人持鐵棍打被
    害人，被告下手拉扯被害人身上之物之情節相符，(3)與證人
    田榮茂所證行兇者拿白鐵類約 1公尺之鐵棍加害，其看到被
    害人有相機，被打後相機已不見之情節相符，並有馬偕紀念
    醫院新竹分院乙種診斷證明書、血衣照片、相機之發票影本
    、相機外盒照片附卷可稽。因被害人與被告素不相識，無冤
    無仇，當無設詞誣陷被告之理，被害人所述，復與證人所述
    及診斷書等客觀事實相符，應非子虛。又以被告之手機，於
    97年1月9日中午12時59分 9秒通話時使用基地台位置，在新
    竹縣竹北市○○路277巷 1之1號，與案發地點接近，且與案
    發時間相符，有通聯紀錄可參，被告否認在案發現場乙節，
    不可採信。另說明證人田榮茂與證人A2所述犯罪人數雖與被
    害人所述不同，惟被害人係身受其害，與被告等人距離最近
    ，記憶最為深刻，且其所述犯罪人數為 4人之證言，亦有證
    人鄭遠之證言可資佐證，而證人田榮茂與證人A2均係片斷
    目睹案發過程，加以現場混亂，被告等人施用之手段兇狠、
    毒辣，過程迅速，良善之證人對被告人數之記憶或因緊張而
    記憶不清，然其等對被害人遭被告等人為強盜行為之情節，
    與被害人等所述並無出入，是被害人究竟遭幾人攻擊乙節，
    自應以被害人所述為真，尚不能僅因證人田榮茂與證人A2就
    歹徒人數所述不一，即執為有利被告之認定。從而，原法院
    認定被告確有與3名真實姓名年籍不詳之成年男子，結夥3人
    以上，攜帶能致人死傷之兇器，共同故意以傷害被害人之強
    暴方式，強盜被害人財物之犯行。並依刑法第 330條加重強
    盜罪、第277條第 1項普通傷害罪、刑法施行法第1條之1第1
    項、第 2項規定，依想像競合法則，從較重之強盜罪處斷，
    併依刑法第38條第1項第2款規定，宣告沒收被告強盜傷人所
    用之鐵棍 3支。其認事用法，並未違反法令，或悖離經驗法
    則、論理法則。
五、次查，刑法第330條第1項之加重強盜罪，其法定刑為 7年以
    上、15年以下有期徒刑，本件被告素行不良，有妨害自由、
    賭博前科（少年紀錄及成年犯傷害不受理判決，不予列計）
    ，犯罪後不知悔改，飾詞否認，在第一審辯論庭咆哮公堂，
    經審判長命法警予以制止，參酌醫院診斷書所載，原東元綜
    合醫院最初受理急診，見被害人傷勢嚴重，經初步處理，醫
    囑被害人轉馬偕醫院新竹分院急診住院 9日始行出院（檢方
    聲拘第33號卷第11、12頁），被告等人手段實屬兇狠，另被
    告掩飾其他共犯身分，有意承擔一切刑責，脫免其他共犯責
    任，量刑不宜輕縱，宜在中度刑有期徒刑11年上下，原審判
    決被告有期徒刑10年，量刑未有過重情事。
六、按刑法第330條加重強盜罪、第321條第1項第3款攜帶兇器竊
    盜罪，此所稱兇器，凡客觀上足對人之生命、身體、安全構
    成威脅，具有危險性之兇器均屬之，並不以攜帶之初有行兇
    之意圖為必要，業經最高法院著有79年台上字第5253號判例
    可參，本件被告一夥行兇之工具，為約 1公尺長之白鐵類鐵
    管（俗稱 6分管），質地堅硬，足以致人傷亡，自屬兇器。
    本件被告上訴，雖翻異第一審供詞，承認赴現場，傷害被害
    人，然僅否認強盜及爭執鐵棍非兇器，而未指摘原判決關於
    認定事實、適用法律及量刑，有何違法或不當之處，依前揭
    說明，本件上訴不合上訴之法定要件，應予駁回，並不經言
    詞辯論為之。
七、據上論斷，應依刑事訴訟法第367條前段、第372條，判決如
    主文。
中    華    民    國    97    年    10    月    27    日
                  刑事第十三庭  審判長法  官  曾德水
                                      法  官  陳恆寬
                                      法  官  趙文卿
以上正本證明與原本無異。
如不服本判決，應於收受送達後十日內向本院提出上訴書狀，其
未敘述上訴之理由者並得於提起上訴後十日內向本院補提理由書
（均須按他造當事人之人數附繕本）。
                                      書記官  洪雪娥
中    華    民    國    97    年    10    月    27    日
附錄：本案論罪科刑法條全文
刑法第321條第1項第3、4款
犯竊盜罪而有左列情形之一者，處6月以上、5年以下有期徒刑：
三  攜帶兇器而犯之者。
四  結夥三人以上而犯之者。
刑法第330條第1項
犯強盜罪而有第321條第1項各款情形之一者，處7年以上有期徒
刑。
刑法第277條第1項：
傷害人之身體或健康者，處3年以下有期徒刑、拘役或1000元以
下罰金。


司法院資訊處製作；財團法人民間司法改革基金會備份。
